【裁判字號】    90,重訴,804
【裁判日期】    921209
【裁判案由】    分割共有物
【裁判全文】
臺灣臺南地方法院民事判決  九十年度重訴字第八○四號
    原      告  乙○○
    訴訟代理人  甲○○
    被      告  丁○○
                丙○○
    右  一  人  戊○○○
    訴訟代理人
    被      告  辛○○    住台.
                          身分.
    右  一  人  庚○○    住同.
    訴訟代理人
    被      告  己○○    住台.
右當事人間請求分割共有物事件，經本院於民國九十二年十一月二十四日言詞辯論終
結，判決如左：
    主    文
兩造共有坐落台南縣新市鄉○○段四○三地號土地、地目田、面積四五一○平方公尺
，同段四○三之三地號土地、地目田、面積一六九○平方公尺，同段四○三之五地號
土地、地目田、面積五○二○平方公尺，同段四○三之一五地號土地、地目田、面積
二七六○平方公尺，應分割如附圖乙所示，其中：Ｃ部分面積一二二六平方公尺、Ｇ
部分面積四五九平方公尺、Ｌ部分面積七五○平方公尺、Ｐ部分面積一三六五平方公
尺土地，分歸原告乙○○取得；Ａ部分面積八二一平方公尺、Ｆ部分面積六一五平方
公尺、Ｊ部分面積五○二平方公尺、Ｏ部分面積一八二八平方公尺土地，分歸被告丁○○取得；Ｂ部分面積八二一平方公尺、Ｋ部分面積五○三平方公尺土地，分歸被告
丙○○取得；Ｄ部分面積八二一平方公尺、Ｈ部分面積三○八平方公尺、Ｍ部分面積
五○三平方公尺、Ｑ部分面積九一四平方公尺土地，分歸被告辛○○取得；Ｅ部分面
積八二一平方公尺、Ｉ部分面積三○八平方公尺、Ｎ部分面積五○二平方公尺、Ｒ部
分面積九一三平方公尺土地，分歸被告己○○取得。
原告乙○○、被告丁○○、丙○○、辛○○、己○○應相互補償（即各應提出補償及
應受補償）之金額，分別如附表(一)之一、附表(二)之一、附表(三)之二、附表(四)之一所示
。
訴訟費用由被告丁○○負擔百分之二十七、被告丙○○負擔百分之十、被告辛○○
負擔百分之十八、被告己○○負擔百分之十八，餘由原告負擔。
    事    實
甲、原告方面：
  一、聲明：求為判決：兩造共有台南縣新市鄉○○段四○三、四○三之三、四○三
      之五、四○三之一五地號土地，分別分割如附圖甲所示，其中Ｅ部分面積○．
      一二二六公頃、Ｆ部分面積○．○四五九公頃、Ｍ部分面積○．一三六五公頃
      、Ｎ部分面積○．○七五○公頃土地，分歸原告乙○○所有；Ｃ部分面積○．
      ○八二一公頃、Ｇ部分面積○．○六一五公頃、Ｌ部分面積○．一八二八公頃
      、Ｐ部分面積○．○五○二公頃土地，分歸被告丁○○所有；Ｄ部分面積○．
      ○八二一公頃、Ｏ部分面積○．○五○三公頃土地，分歸被告丙○○所有；Ｂ
      部分面積○．○八二一公頃、Ｈ部分面積○．○三○八公頃、Ｋ部分面積○．
      ○九一四公頃、Ｑ部分面積○．○五○三公頃土地，分歸被告辛○○所有；Ａ
      部分面積○．○八二一公頃、Ｉ部分面積○．○三○八公頃、Ｊ部分面積○．
      ○九一三公頃、Ｒ部分面積○．○五○二公頃土地，分歸被告己○○所有。
  二、陳述：
    (一)坐落台南縣新市鄉○○段四○三、四○三之三、四○三之五、四○三之一五地
      號等四筆土地（以下簡稱系爭土地），原是由社內段四○三地號分割而來，於
      民國（下同）四十一年登記買賣後，即由共有人共有，並分別管理耕作使用。
      系爭土地無不能分割之特約，惟因無法協議分割，爰訴請分割如附圖甲所示。
    (二)被告己○○、辛○○就四○三之五地號土地，其分管部分曾出租他人經營砂石
      場，該部分土地如回復農耕，應將地面以下二公尺挖除，再回填良質土，此項
      因素應予考量，並依各分割土地之價值定找補差額。
    (三)被告己○○雖提出部分系爭土地位於高鐵限建範圍，惟經查詢高鐵網站，並無
      法規詳細規定其限建範圍，僅依會勘紀錄，不能作為依據，況系爭土地為農業
      區，毋須考慮此項因素。
  三、證據：提出土地登記簿謄本六份、地籍圖一份、調解不成立證明書一份、原告
      身分證影本一紙、土地複丈申請書二份、交通部高速鐵路工程局限建說明手冊
      二份等為證。
乙、丁○○、丙○○方面：
  一、聲明：求為判決：原告之訴駁回。
  二、陳述：
    (一)原告提出之附圖甲分割方案，將原告分得部分集中，獨厚原告，對其餘共有人
      不公平。
    (二)被告丁○○另提出附圖乙分割方案，每筆土地依占有現況之順序定分配位置，
      較符合公平原則，被告丙○○同意附圖乙分割方案。
    (三)高鐵限建範圍對農作物應無影響，限建範圍內之土地仍應予分割。
  三、證據：提出土地所有權狀二份、農戶種稻及休耕申請書影本一紙。
丙、被告己○○方面：
  一、聲明：求為判決：原告之訴駁回。
  二、陳述：
    (一)系爭土地為農業區，且得分割，兩造既無不得分割之約定，又無不能分割之情
      形，被告自得請求分割。惟分割方法，應斟酌共有物之性質、經濟效用、耕地
      完整性（便於耕種管理，地盡其用）及全體共有人利益為之。
    (二)系爭土地中，都市計劃以內的地是四人共有，都市計劃以外是五人共有，不能
      合併分割。
    (三)應依分管現狀之耕作順序定各筆土地分割方案，同意被告丁○○提出如附圖乙
      之分割方法。
    (四)系爭土地中四○三之三及四○三之五地號，部分土地位於高速鐵路兩側水平淨
      距離六十公尺之區域管制使用及限制建築範圍內，其土地利用價值低於其他部
      分，應予考量。
  三、證據：「勘定高速鐵路台南縣路段毗鄰地區限建範圍」紀錄一紙、高鐵路塹段
      限建範圍起算基準示意圖一份、內政部九十年十二月四日函一紙。
丁、被告辛○○方面：
    被告辛○○未於最後言詞辯論期日到場，惟據其前所到場所為之聲明陳述如下：
  一、聲明：求為判決：原告之訴駁回。
  二、陳述：同意合併分割，並依耕作現況位置定分割方法。
戊、本院依職權至系爭土地勘驗現場，囑託台南縣新化地政事務所製作土地現況、高
    鐵占用位置複丈成果圖、附圖甲與附圖乙分割方案複丈成果圖，囑託歐亞不動產
    鑑定股份有限公司（以下簡稱歐亞不動產鑑定公司）就附圖甲、乙各該分割土地
    鑑定其價值，另函台南縣政府查明高鐵限制建築之範圍及其限制內容。
    理    由
一、按訴狀送達後，原告不得將原訴變更或追加他訴，但擴張或減縮應受判決事項之
    聲明者，不在此限，民事訴訟法第二百五十五條第一項第三款定有明文。本件原
    告原起訴請求就坐落台南縣新市鄉○○段四○三、四○三之三、四○三之五、四
    ○三之一五、四○三之七、四○三之二地號等六筆土地分割，於起訴狀送達被告
    後，減縮為僅就四○三、四○三之三、四○三之五及四○三之一五號等四筆土地
    分割，要與前開民事訴訟法之規定無違，應予准許。
二、被告辛○○經合法通知，未於最後言詞辯論期日到場，核無民事訴訟法第三百八
    十六條各款所列情形，爰依原告聲請，由其一造辯論而為判決。
三、本件原告起訴主張：坐落台南縣新市鄉○○段四○三、四○三之三、四○三之五
    、四○三之一五地號等四筆土地，原是由社內段四○三地號分割而來，自四十一
    年起即成立共有關係，並由共有人分別管理耕作使用。系爭土地並無不能分割之
    特約，且就分割方法無法達成協議，爰依民法第八百二十四條規定，訴請分割等
    語。
四、被告丁○○、丙○○則辯稱：原告所提附圖甲分割方案，將原告分得部分集中，
    獨厚原告，對其餘共有人不公平，被告丁○○所提附圖乙分割方案，每筆土地均
    依現況占有順序定分配位置，符合公平原則，高鐵限建範圍對農作物應無影響，
    限建範圍內之土地仍應予分割等語；被告己○○則以：系爭土地中，都市計劃以
    內的地是四人共有，都市計劃以外是五人共有，不能合併分割。應依分管現狀之
    耕作順序定各筆土地分割方案，同意附圖乙之分割方法。又系爭土地中四○三之
    三及四○三之五地號，部分土地位於高速鐵路兩側水平淨距離六十公尺之區域管
    制使用及限制建築範圍內，其土地利用價值低於其他部分，應予考量等語置辯；
    被告辛○○則另辯稱：應合併分割，並依耕作現況位置定分割方法等語。
五、原告主張系爭四筆土地為兩造分別共有，各共有人應有部分之比例如附表(一)至(四)
    所示，系爭土地地目均為田，其使用分區均屬特定農業區農牧用地，其上無建物
    ，兩造就系爭土地並無不能分割之特約，且就分割方法無法達成協議等情，業據
    提出地籍圖謄本一件、土地登記簿謄本四份、調解不成立證明書一份、現場照片
    及其拍攝位置圖二十張等為證，且為被告所不爭執，堪認原告此部分主張為真實
    。
六、按各共有人除因物之使用目的不能分割，或契約有不能分割之期限者，得隨時請
    求分割共有物。次按共有物分割之方法，不能協議分割者，法院得因任何共有人
    之聲請，命為原物或變價之分配。為民法第八百二十三條第一項前段及第八百二
    十四條第二項所明定。次按農業發展條例第十六條第一項，雖規定每宗耕地分割
    後每人所有面積未達○．二五公頃者，不得分割，惟同條項第四款亦明定「本條
    例中華民國八十九年一月四日修正施行前之共有耕地，得分割為單獨所有。」。
    本件原告與被告丁○○、辛○○、己○○及被告丙○○之前手間就系爭土地之共
    有關係發生於八十九年一月四日農業發展條例修正施行前，有原告提出新舊不動
    產登記簿謄本六份附卷可明，符合上開農業發展條例第十六條第一項第四款限制
    耕地細分之除外情形。則原告起訴請求分割系爭土地，於法自無不合，應予准許
    。
七、按分割共有物之訴，係就共有關係之共有物，以消滅共有關係為目的，予以分割
    ，使共有人就共有物之一部分單獨取得所有權之形成訴訟，兩筆土地之共有人及
    應有部分若非全部相同者，除經共有人全體同意外，法院不能任意予以合併分割
    。又共有物如為不同地號之數筆土地，而其共有人並非完全相同者，共有關係既
    分別存在於該數筆土地之上，法院為裁判分割時，自不能予以合併分割。（最高
    法院九十一年度台上字第七二八號、九十二年台上字第一一二四號判決意旨參照
    ）。次按土地因合併申請複丈者，應以同一地段、地界相連、使用分區及使用性
    質均相同之土地為限。第二百二十四條所稱之使用性質，於都市土地係指使用分
    區而言，為地籍測量實施規則第二百二十四條第一項前段、第二百二十五條之一
    所明定。本件原告及被告辛○○雖曾主張就系爭四筆土地為合併分割，惟查，四
    筆土地中，四○三地號與四○三之一五地號土地共有人為乙○○、丁○○、丙○○、辛○○、己○○等五人，而四○三之三地號與四○三之五地號土地共有人為
    乙○○、丁○○、辛○○、己○○等四人，其共有人數及其應有部分不同，且四
    ○三之三、四○三之五地號土地位於都市計劃區域內，另四○三、四○三之一五
    地號土地位於都市計劃外，其使用分區有別，依地籍測量實施規則第二百二十四
    條之規定，不得辦理合併分割，業據台南縣新化地政事務所檢附地籍測量實施規
    則說明在卷。又共有人中被告己○○已明示反對合併分割，揆諸前揭最高法院判
    決意旨，系爭四筆土地自不得合併分割，應就各筆土地單獨分割，合先說明。
八、經查：
    (一)系爭土地中四○三與四○三之三地號毗鄰，均位於北面，四○三之五與四○三
      之一五毗鄰，均位於南面，南北以台南縣新市鄉○○○○○路相隔，四筆土地
      均臨該二十米富強路。位於北面之四○三、四○三之三地號由西向東依序由被
      告丁○○、丙○○、乙○○、辛○○、己○○占有耕作使用，位於南面之四○
      三之一五、四○三之五地號由西向東亦依序由丁○○、丙○○、乙○○、辛○○、己○○占有使用，其中丁○○、丙○○、乙○○係供耕作使用，辛○○、
      己○○就其占有部分則出租他人經營砂石場堆置砂石。系爭土地上無建物，其
      北面、西面毗鄰他人所有農作區，東面、南面臨農路，東南面以農路相隔之毗
      鄰地由訴外人經營水泥預拌場，有本院九十一年二月十八日、九十二年三月十
      四日勘驗筆錄暨附圖、台南縣新化地政事務所九十一年二月十八日、九十二年
      三月十四日複丈成果圖附卷可稽。
    (二)系爭土地東側有施工中之南北向高速鐵路行經，其高架橋結構物雖未坐落系爭
      土地，惟土地東側緊臨高鐵橋墩，依高速鐵路高架橋段、路堤段、路塹段限建
      範圍起算基準示意圖所示，自高鐵結構物邊緣起算基點兩側水平淨距離六十公
      尺為限建範圍，有台南縣政府檢附之高速鐵路兩側毗鄰地區限建說明書附卷可
      參（第一六八至一七九頁），復據鑑定人歐亞不動產鑑定公司向新市市公所建
      設課查證，系爭土地如附圖乙所示編號Ｈ、Ｉ、Ｒ、Ｑ、Ｐ、Ｏ等土地位於上
      開限建範圍，有附卷台南縣新化地政事務所九十一年二月十八日高鐵位置複丈
      成果圖（第一四六頁）可明，並據歐亞不動產鑑定公司於其估價報告書第六頁
      中說明屬實。
    (三)原告乙○○雖提出附圖甲分割方案，該甲案與附圖乙案雖均分別就系爭四筆土
      地依各共有人應有部分之比例單獨分割，惟其與乙案所不同者為，甲案將原告
      分得部分符合其分管現況，另就系爭四○三之三、四○三之五地號土地，被告
      辛○○、己○○分得部分亦符合各該占有現況，然分管現況係將南北各二筆土
      地合併利用後，依序約定五共有人之分管範圍，約定分管面積並不精確，本件
      如採合併分割，審酌南北二部分之占有現況定分割方法，固不失適當，惟系爭
      四筆土地礙於都市計劃內外使用分區有別，且共有人數及其應有部分不盡相同
      ，無法合併分割，已見前述，準此，若遷就原告乙○○對系爭四筆土地之占有
      現況及被告辛○○、己○○對四○三之三、四○三之五地號之占有現況而採甲
      案，將使原告分得之四部分均集中於中央，南北面形成二筆完整之土地而可合
      併利用，其餘共有人分得部分則仍分離成四個部分，此方案顯然獨厚於原告（
      即對原告一人而言，形式上雖為單獨分割，實質上卻發生合併分割之效果），
      該甲案已為其餘共有人反對。復經本院將甲案送請歐亞不動產鑑定公司鑑定各
      分割土地之價值，歐亞公司係以系爭四筆土地分別單獨分割為前提，就各筆土
      地分割部分分別計價之結果，原告依甲案所分得之土地價值合計八、一五二、
      八二一元（即附圖甲編號Ｅ、Ｆ、Ｎ、Ｍ之價值總合），比較原告依其應有部
      分之比例應分得土地之價額合計應為八、○三七、八六九元（即以各筆土地總
      價值依原告應有部分之比例計算，再合計得出其依應有部分之比例應分得之價
      值），原告僅須提出一一四、九五二元補償，惟如依附圖乙之分割方法，係分
      別就各筆共有土地依相同順序定分割位置，各共有人分得部分均分離成四個部
      分，本院參酌歐亞公司估價報告中對附圖乙各該分割土地之鑑定價額，原告依
      乙案所分得之土地價值合計八、二八九、一四七元（即附圖乙編號Ｃ、Ｇ、Ｐ
      、Ｌ價值總合），而原告依其應有部分之比例應分得之價值為八、○二五、六
      六七元，其應提出補償二六三、四八○元，準此，原告依甲案發生分配土地集
      中成二筆而可合併利用之優勢，所應提出之補償竟遠低於依乙案分配土地各自
      分離所應提出之補償數額，顯然歐亞公司未將依甲案原告分得土地集中之優勢
      予以估價，其對甲案之鑑定價額顯然有所失衡，不足採酌。從而，甲案在形式
      上單獨分割，卻發生合併分割之效果，而有獨厚原告之情事，對其他共有人顯
      失公平，且因缺乏客觀之計價標準，難以核定原告應提出補償之價額，故甲案
      尚非適宜之分割方法。
    (四)被告丁○○另提出附圖乙分割方案，將系爭四筆土地依共有人及其應有部分之
      比例分別分割，且每筆土地均依占有現況之順序定分配位置，無獨厚於特定共
      有人情事，對全體共有人而言，較符合公平原則，且為被告丁○○、丙○○、
      己○○所贊同。雖各該分配位置因下述客觀因素，其價值有高低之別，惟本院
      已囑託歐亞不動產鑑定公司鑑定乙案各分配土地之價值，其函送之估價報告書
      中對乙案分配土地之估價已考量都市計劃使用分區、附近土地成交價格、東側
      高鐵位置及其限制建築範圍、四○三之五地號東半部土地原供堆置砂石之使用
      現況等客觀因素，參酌其對乙案之土地價值調整表，所列各分配土地之價值尚
      稱適當，則各共有人受分配之土地雖因坐落位置有別而有價值不一之情形，仍
      可透過價額找補方式解決，故附圖乙案不失為較適當之分割方法。
    (五)原告雖主張系爭四筆土地均屬特定農業區農牧用地，高鐵限制建築範圍對農作
      無影響，故可不必考慮此項因素。惟據台南縣政府檢送之高速鐵路兩側毗鄰地
      區限建說明書第貳項對限建之定義所示「依勵民間參與交通建設毗鄰地區禁
      限建辦法第四條之規定：交通建設毗鄰地區之限建，係指在限建範圍內為第三
      條第一項各款之行為時，應經當地直轄市或縣（市）政府會同主管機關之審核
      。前項之審核，若認為其行為有妨礙交通建設及營運安全時，得要求申請人變
      更工程設計或施工方法或採取必要補救措施．．．．至第三條第一項各款之行
      為則包括：1.建築物之建造  2.障礙物之堆置  3.土石方工程或蓄水圍堤之開
      挖  4.廣告物之設置  5.其他足以妨礙交通建設興建及營運安全之行為」，復
      參酌該說明書第參項第(四)款記載：「限建範圍在平原段係自高速鐵路路基或結
      構物邊緣為起算基點，四十五至六十公尺（含）範圍內，採用打樁及土壤改良
      者」等，顯然在土地實施打樁及土壤改良亦在限制範圍內。系爭土地雖屬特定
      農業區農牧用地，然而農牧用地除農作外，仍可供興建農舍、農業設施、經農
      業主管機關核准之室內循環水養殖設施、水源保護及水土保持設施、採取土石
      、休閒農業設施等各項利用，有台南縣政府九十二年四月十七日函附之農牧用
      地使用項目內容在卷可稽，足見農牧用地之利用尚非僅供耕作，則附圖乙編號
      Ｈ、Ｉ、Ｒ、Ｑ、Ｐ、Ｏ等分配土地，既在高鐵限建範圍，其開發及利用上應
      受高鐵上開限建內容之限制，與其他部分在經濟效益上，自非無差異，歐亞不
      動產鑑定公司就此項因素併予考量而鑑價，核屬必要，應予採酌，原告此部分
      主張，尚有未洽。
九、按以原物為分配時，如共有人中有不能按應其應有部分受分配者，得以金錢補償
    之，民法第八百二十四條第三項定有明文。經查：
    (一)本件附圖乙所示之分割方法，其面積雖均符合各該共有人應有部分之比例，然
      因土地位置、地形、臨路寬度、原使用方法、高鐵限建範圍等因素，致各該分
      配土地之價值發生差異，有歐亞不動產鑑定公司估價報告書中「乙案分割方案
      土地價值調整表」可參，系爭四筆土地既單獨分割，本院自以各筆土地中依各
      共有人分配之價值，分別核定各筆土地應找補之價額，即各筆土地共有人間應
      提出補償及應受補償之金額，詳如附表(一)之一、附表(二)之一、附表(三)之二、附
      表(四)之一所示。
    (二)關於系爭四○三之五地號土地，依附表(三)所示，被告辛○○、己○○分配之Ｑ
      、Ｒ部分，不足其應有部分比例之價額，原應由原告乙○○、被告丁○○分別
      提出四、四四八元及二一五、五○○元予以補償，惟因被告辛○○、己○○分
      配之乙案編號Ｑ、Ｒ部分，係屬其原分管範圍，其於分管期間將土地出租他人
      堆置砂石，自應承擔其受分配土地供堆置砂石所減損之價值，此部分不應請求
      他共有人即原告、被告丁○○補償。雖被告己○○於最後言詞辯論時陳述：原
      堆置砂石部分，已覆土回復原狀等語，其回復原狀之陳述為到場之原告、被告
      丁○○、丙○○所不爭執，惟原告另爭執：堆置砂石期間，因砂石車來去已將
      土地壓實，若回復農作將影響深耕性農作物之栽種，且土地上仍有小石塊等語
      ，本院對照歐亞不動產鑑定公司估價報告書中，其鑑定人員勘查現場所攝照片
      ，四○三之五地號土地確已未堆置砂石，且有回填土壤，然土地上仍留存有少
      部分小石塊，難謂已完全回復原狀而毋須計算此部分減損之價值。本院審酌歐
      亞不動產鑑定公司就乙案四○三之五地號編號Ｏ、Ｐ、Ｑ、Ｒ四分配部分之價
      值，係綜合各該地形、位置、臨路寬度、曾為砂石用地及均在高鐵限建範圍內
      等因素而為計價，並未就特定部分回復農作所須支出之費用為精確估計，雖不
      足據估價報告書之記載核定被告辛○○、己○○應自行負擔土地回復之價額，
      然參照原告陳述：依被告辛○○、己○○分配之Ｑ、Ｒ部分，分別須支出六萬
      五千元回填費用等語，被告己○○陳述：因已有回填，願承擔二萬元之費用等
      語，本院認為被告辛○○、己○○既已將四○三之五號土地回復，僅存少許小
      石塊，渠二人分配面積相當，由渠等分別承擔回復原狀之費用各三萬元已足，
      該三萬元應分別自其受補償金額中扣除，另審酌原告分配之Ｐ部分全部原係堆
      置砂石用地，被告丁○○分得之Ｏ部分面積雖較Ｐ部分為大，但僅部分原供堆
      置砂石，認被告辛○○、己○○不得請求找補之六萬元，以平均分配於原告與
      被告丁○○為適當，從而被告辛○○、己○○應受補償金額應各扣減三萬元，
      原告與被告丁○○應提出補償金額亦應減少三萬元，依此調整後，其四人找補
      金額如附表(三)之一，其相互間應提出補償及應受補償之金額詳列如附表(三)之二
      所示。
十、綜上所述，本院審酌兩造利益、共有人意願、共有土地使用現況、共有土地之地
    形、現存道路位置、高鐵限建範圍及各分割土地利用之經濟效益，基於公平原則
    ，認以被告丁○○提出如附圖乙之分割方法為最適當，爰判決如主文第一項所示
    。另兩造間因受分配土地之位置，致分得土地超過其應有部分比例之價值及不足
    其應有部分比例之價值部分，酌定相互補償之金額如主文第二項所示（即依筆土
    地，各共有人應提出補償及應受補償之金額分別詳列如附表(一)之一、附表(二)之一
    、附表(三)之二、附表(四)之一所示）。又本件係共有物分割訴訟，由被告負擔訴訟
    費用顯失公平，爰依民事訴訟法第八十條之一之規定，由兩造即全體共有人依全
    部土地之面積及其應有部分所占之比例負擔訴訟費用如主文第三項所示（其計算
    式詳附表(五)）。
十一、據上論結，本件原告之訴為有理由，依民事訴訟法第三百八十五條第一項前段
    、第七十八條、第八十條之一、第八十五條第一項但書，判決如主文。
中      華      民      國    九十二    年      十二    月      九      日
                                臺灣臺南地方法院民事第一庭
~B法      官  林逸梅
右為正本係照原本作成
如對本判決上訴，須於判決送達後廿日內向本院提出上訴狀
中      華      民      國    九十二    年      十一    月      十      日
~B法院書記官  孫鈴堯
~F0
~T40
以下各附表均係依據附圖乙所示分割方案之分配位置及估價報告乙案分割方案土地價值調整表計算
~F0
~T40
附表(一)：台南縣新市鄉○○段四○三地號、地目田、面積：四五一○平方公尺
┌──┬─────┬──────┬───────┬──────┬────────┬────────┐
│    │          │            │              │分配土地價值│依應有部分之比例│＋應提出補償金額│
│編號│  共有人  │應有部分比例│分配位置及面積│            │應分配之價值    │－應受補償金額  │
│    │          │            │              │（新台幣）  │（新台幣）      │（新台幣）      │
├──┼─────┼──────┼───────┼──────┼────────┼────────┤
│一  │  乙○○  │5053/18590  │編號Ｃ1226㎡  │3,022,177元 │2,986,403元     │ ＋35,774元     │
├──┼─────┼──────┼───────┼──────┼────────┼────────┤
│二  │  丁○○  │6768/37180  │編號Ａ 821㎡  │1,973,875元 │1,999,997元     │ －26,122元     │
├──┼─────┼──────┼───────┼──────┼────────┼────────┤
│三  │  丙○○  │6768/37180  │編號Ｂ 821㎡  │1,906,809元 │1,999,997元     │ －93,188元     │
├──┼─────┼──────┼───────┼──────┼────────┼────────┤
│四  │  辛○○  │3385/18590  │編號Ｄ 821㎡  │1,997,240元 │2,000,589元     │ － 3,349元     │
├──┼─────┼──────┼───────┼──────┼────────┼────────┤
│五  │  己○○  │3384/18590  │編號Ｅ 821㎡  │2,086,882元 │1,999,997元     │ ＋86,885元     │
├──┴─────┴──────┴───────┴──────┴────────┴────────┤
│                          四○三地號土地總價： 10,986,983元                                     │
└────────────────────────────────────────────────┘
  註一：分配土地價值：參考歐亞公司估價報告書乙案土地價值調整表。
  註二：各共有人依其應有部分之比例應分配之價值計算式如下：
        一乙○○依其應有部分比例之價值：10,986,983×5053/18590=2,986,403元
        二丁○○依其應有部分比例之價值：10,986,983×6768/37180=1,999,997元
        三丙○○依其應有部分比例之價值：10,986,983×6768/37180=1,999,997元
        四辛○○依其應有部分比例之價值：10,986,983×3385/18590=2,000,589元
        五己○○依其應有部分比例之價值：10,986,983×3384/18590=1,999,997元
~F0
~T40
附表(一)之一：就四○三地號土地，共有人間應相互補償之金額
┌─────────┬─────┬──────┬────┬─────┐
│應受補償共有人    │          │            │        │          │
│                  │  丁○○  │  丙○○    │辛○○  │  合    計│
│應提出補償共有人  │          │            │        │          │
├─────────┼─────┼──────┼────┼─────┤
│  乙○○          │  7,618元 │  27,179元  │  977元 │  35,774元│
├─────────┼─────┼──────┼────┼─────┤
│  己○○          │ 18,504元 │  66,009元  │2,372元 │  86,885元│
├─────────┼─────┼──────┼────┼─────┤
│                  │ 26,122元 │  93,188元  │3,349元 │          │
└─────────┴─────┴──────┴────┴─────┘
~F0
~T40
附表(二)：台南縣新市鄉○○段四○三之三地號、地目田、面積：一六九○平方公尺
┌──┬─────┬──────┬───────┬──────┬────────┬────────┐
│    │          │            │              │分配土地價值│依應有部分之比例│＋應提出補償金額│
│編號│  共有人  │應有部分比例│分配位置及面積│            │應分配之價值    │－應受補償金額  │
│    │          │            │              │（新台幣）  │（新台幣）      │（新台幣）      │
├──┼─────┼──────┼───────┼──────┼────────┼────────┤
│一  │  乙○○  │5053/18590  │編號Ｇ 459㎡  │1,129,000元 │1,038,618元     │ ＋90,382元     │
├──┼─────┼──────┼───────┼──────┼────────┼────────┤
│二  │  丁○○  │6768/18590  │編號Ｆ 615㎡  │1,465,148元 │1,391,128元     │ ＋74,020元     │
├──┼─────┼──────┼───────┼──────┼────────┼────────┤
│三  │  辛○○  │3385/18590  │編號Ｈ 308㎡  │  709,243元 │  695,769元     │ ＋13,474元     │
├──┼─────┼──────┼───────┼──────┼────────┼────────┤
│四  │  己○○  │3384/18590  │編號Ｉ 308㎡  │  517,688元 │  695,564元     │－177,876元     │
├──┴─────┴──────┴───────┴──────┴────────┴────────┤
│                      四○三之三地號土地總價：  3,821,079元                                     │
└────────────────────────────────────────────────┘
  註一：分配土地價值：參考歐亞公司估價報告書乙案土地價值調整表。
  註二：各共有人依其應有部分之比例應分配之價值計算式如下：
        一乙○○依其應有部分比例之價值： 3,821,079×5053/18590=1,038,618元
        二丁○○依其應有部分比例之價值： 3,821,079×6768/18590=1,391,128元
        三辛○○依其應有部分比例之價值： 3,821,079×3385/18590=  695,769元
        四己○○依其應有部分比例之價值： 3,821,079×3384/18590=  695,564元
~F0
~T40
附表(二)之一：就四○三之三地號土地，共有人間應相互補償之金額
┌─────────┬─────┐
│應受補償共有人    │          │
│                  │  己○○  │
│應提出補償共有人  │          │
├─────────┼─────┤
│  乙○○          │ 90,382元 │
├─────────┼─────┤
│  丁○○          │ 74,020元 │
├─────────┼─────┤
│  辛○○          │ 13,474元 │
├─────────┼─────┤
│  合  計          │177,876元 │
└─────────┴─────┘
~F0
~T40
附表(三)：台南縣新市鄉○○段四○三之五地號、地目田、面積：五○二○平方公尺
┌──┬─────┬──────┬───────┬──────┬────────┬────────┐
│    │          │            │              │分配土地價值│依應有部分之比例│＋應提出補償金額│
│編號│  共有人  │應有部分比例│分配位置及面積│            │應分配之價值    │－應受補償金額  │
│    │          │            │              │（新台幣）  │（新台幣）      │（新台幣）      │
├──┼─────┼──────┼───────┼──────┼────────┼────────┤
│一  │  乙○○  │5053/18590  │編號Ｐ1365㎡  │2,218,788元 │2,214,340元     │＋  4,448元     │
├──┼─────┼──────┼────  ──┼──────┼────────┼────────┤
│二  │  丁○○  │6768/18590  │編號Ｏ1828㎡  │3,181,393元 │2,965,893元     │＋215,500元     │
├──┼─────┼──────┼───────┼──────┼────────┼────────┤
│三  │  辛○○  │3385/18590  │編號Ｑ 914㎡  │1,438,943元 │1,483,385元     │－ 44,442元     │
├──┼─────┼──────┼───────┼──────┼────────┼────────┤
│四  │  己○○  │3384/18590  │編號Ｒ 913㎡  │1,307,440元 │1,482,946元     │－175,506元     │
├──┴─────┴──────┴───────┴──────┴────────┴────────┤
│                      四○三之五地號土地總價：  8,146,564元                                     │
└────────────────────────────────────────────────┘
  註一：分配土地價值：參考歐亞公司估價報告書乙案土地價值調整表。
  註二：各共有人依其應有部分之比例應分配之價值計算式如下：
        一乙○○依其應有部分比例之價值： 8,146,564×5053/18590=2,214,340元
        二丁○○依其應有部分比例之價值： 8,146,564×6768/18590=2,965,893元
        三辛○○依其應有部分比例之價值： 8,146,564×3385/18590=1,483,385元
        四己○○依其應有部分比例之價值： 8,146,564×3384/18590=1,482,946元
~F0
~T40
  附表(三)之一（被告辛○○、己○○應承擔四○三之五號土地回復費用各三萬元，由乙○○、丁○○補償中扣減）
┌──┬─────┬──────┬───────┐
│    │          │原定找補金額│調整後找補金額│
│編號│  共有人  │            │              │
│    │          │（新台幣）  │（新台幣）    │
├──┼─────┼──────┼───────┤
│一  │  乙○○  │＋  4,448元 │－ 25,552元   │
├──┼─────┼──────┼───────┤
│二  │  丁○○  │＋215,500元 │＋185,500元   │
├──┼─────┼──────┼───────┤
│三  │  辛○○  │－ 44,442元 │－ 14,442元   │
├──┼─────┼──────┼───────┤
│四  │  己○○  │－175,506元 │－145,506元   │
└──┴─────┴──────┴───────┘
~F0
~T40
附表(三)之二：就四○三之五地號土地，共有人間應相互補償之金額
┌─────────┬─────┬──────┬─────┬─────┐
│應受補償共有人    │          │            │          │          │
│                  │  乙○○  │  辛○○    │己○○    │合    計  │
│應提出補償共有人  │          │            │          │          │
├─────────┼─────┼──────┼─────┼─────┤
│  丁○○          │ 25,552元 │  14,442元  │145,506元 │185,500元 │
└─────────┴─────┴──────┴─────┴─────┘
~F0
~T40
附表(四)：台南縣新市鄉○○段四○三之一五地號、地目田、面積：二七六○平方公尺
┌──┬─────┬──────┬───────┬──────┬────────┬────────┐
│    │          │            │              │分配土地價值│依應有部分之比例│＋應提出補償金額│
│編號│  共有人  │應有部分比例│分配位置及面積│            │應分配之價值    │－應受補償金額  │
│    │          │            │              │（新台幣）  │（新台幣）      │（新台幣）      │
├──┼─────┼──────┼───────┼──────┼────────┼────────┤
│一  │  乙○○  │5053/18590  │編號Ｌ 750㎡  │1,919,182元 │1,786,306元     │＋132,876元     │
├──┼─────┼──────┼───────┼──────┼────────┼────────┤
│二  │  丁○○  │6768/37180  │編號Ｊ 502㎡  │1,239,943元 │1,196,291元     │＋ 43,652元     │
├──┼─────┼──────┼───────┼──────┼────────┼────────┤
│三  │  丙○○  │6768/37180  │編號Ｋ 503㎡  │1,326,441元 │1,196,291元     │＋130,150元     │
├──┼─────┼──────┼───────┼──────┼────────┼────────┤
│四  │  辛○○  │3385/18590  │編號Ｍ 503㎡  │1,162,331元 │1,196,645元     │－ 34,314元     │
├──┼─────┼──────┼───────┼──────┼────────┼────────┤
│五  │  己○○  │3384/18590  │編號Ｎ 502㎡  │  923,927元 │1,196,291元     │－272,364元     │
├──┴─────┴──────┴───────┴──────┴────────┴────────┤
│                    四○三之一五地號土地總價：  6,571,824元                                     │
└────────────────────────────────────────────────┘
  註一：分配土地價值：參考歐亞公司估價報告書乙案土地價值調整表。
  註二：各共有人依其應有部分之比例應分配之價值計算式如下：
        一乙○○依其應有部分比例之價值： 6,571,824×5053/18590=1,786,306元
        二丁○○依其應有部分比例之價值： 6,571,824×6768/37180=1,196,291元
        三丙○○依其應有部分比例之價值： 6,571,824×6768/37180=1,196,291元
        四辛○○依其應有部分比例之價值： 6,571,824×3385/18590=1,196,645元
        五己○○依其應有部分比例之價值： 6,571,824×3384/18590=1,196,291元
~F0
~T40
附表(四)之一：就四○三之一五地號土地，共有人間應相互補償之金額
┌─────────┬─────┬──────┬─────┐
│應受補償共有人    │          │            │          │
│                  │  辛○○  │  己○○    │  合    計│
│應提出補償共有人  │          │            │          │
├─────────┼─────┼──────┼─────┤
│  乙○○          │ 14,868元 │ 118,008元  │ 132,876元│
├─────────┼─────┼──────┼─────┤
│  丁○○          │  4,884元 │  38,768元  │  43,652元│
├─────────┼─────┼──────┼─────┤
│  丙○○          │ 14,562元 │ 115,588元  │ 130,150元│
├─────────┼─────┼──────┼─────┤
│                  │ 34,314元 │ 272,364元  │          │
└─────────┴─────┴──────┴─────┘
~F0
~T40
附表(五)：各共有人應負擔訴訟費用比例之計算式
        系爭四筆土地全部面積：4510+1690+5020+2760=13980㎡
┌──┬────┬────────────┬───────────┬──────────┐
│編號│共有人  │  分配土地之面積㎡      │占全部土地面積之比例  │應負擔訴訟費用之比例│
├──┼────┼────────────┼───────────┼──────────┤
│一  │乙○○  │1226+459+1365+750=3800  │     3800/13980       │百分之二十七        │
├──┼────┼────────────┼───────────┼──────────┤
│二  │丁○○  │821+615+1828+502 =3766  │     3766/13980       │百分之二十七        │
├──┼────┼────────────┼───────────┼──────────┤
│三  │丙○○  │        821+503  =1324  │     1324/13980       │百分之十            │
├──┼────┼────────────┼───────────┼──────────┤
│四  │辛○○  │ 821+308+914+503 =2546  │     2546/13980       │百分之十八          │
├──┼────┼────────────┼───────────┼──────────┤
│五  │己○○  │ 821+308+913+502 =2544  │     2544/13980       │百分之十八          │
└──┴────┴────────────┴───────────┴──────────┘


司法院資訊處製作；財團法人民間司法改革基金會備份。
